【裁判字號】    95,訴,2369
【裁判日期】    951122
【裁判案由】    搶奪
【裁判全文】
臺灣桃園地方法院刑事判決              95年度訴字第2369號
公  訴  人  台灣桃園地方法院檢察署檢察官
被      告  丁○○
                      之2號
被      告  丙○○
上列被告等因搶奪案件，經檢察官提起公訴（95年度偵字第2183
7 號），被告二人於本院準備程序進行中，就被訴事實為有罪之
陳述，經本院告知簡式審判程序意旨，並聽取公訴人及被告之意
見後，本院合議庭裁定由受命法官獨任依簡式審判程序審理，並
判決如下：
    主  文
丁○○共同意圖為自己不法之所有，而搶奪他人之動產，累犯，
處有期徒刑壹年；又共同意圖為自己不法之所有，而搶奪他人之
動產，累犯，處有期徒刑壹年；應執行有期徒刑壹年拾月。
丙○○共同意圖為自己不法之所有，而搶奪他人之動產，累犯，
處有期徒刑拾月；又共同意圖為自己不法之所有，而搶奪他人之
動產，累犯，處有期徒刑拾月；應執行有期徒刑壹年陸月。
    事  實
一、丁○○前曾於民國八十九年間因竊盜案件，經本院以八十九
    年度易緝字第六十五號判決判處有期徒刑一年確定，於九十
    年四月六日執行完畢翌日出監。復於九十一年間因竊盜案件
    ，經本院以九十年度易字第二七八九號判決判處有期徒刑六
    月，並由臺灣高等法院以九十一年度上易字第一六０八號判
    決駁回上訴確定；於九十二年間再度因竊盜案件，經本院以
    九十二年度易字第五五六號判處有期徒刑八月確定後，於九
    十二年七月十三日入監就上開二罪接續執行，迄至九十三年
    八月三十一日縮短刑期執行完畢翌日出監。卻於出監後未久
    ，再度因犯搶奪等案件，經本院以九十四年度訴字第三三三
    號判處有期徒刑一年十月確定，甫於九十五年十月七日縮短
    刑期執行完畢翌日出監。
二、丙○○前曾於八十六年間因重傷害案件，經本院以八十六年
    度訴字第一六二五號案件判處有期徒刑一年八月確定後入監
    執行，至八十九年十月二十一日縮短刑期假釋出監，所餘期
    間併付保護管束，於九十一年五月四日假釋期滿未經撤銷，
    視為已執行完畢；又於九十二年間，因肇事逃逸、過失傷害
    等案件，經本院以九十二年度交訴字第八六號判決分別判處
    有期徒刑八月、三月，並定其應執行刑為有期徒刑十月，另
    因違反槍砲彈藥刀械管制條例案件，經本院以九十二年度桃
    簡字第八六八號案件判處有期徒刑三月確定後，再由本院以
    九十三年度聲字第一三五七號案件，就上開三罪合併定其應
    執行為有期徒刑一年確定後入監執行，迄至九十三年十月十
    二日縮短刑期執行完畢翌日出監。又於九十四年間因犯傷害
    案件，經本院以九十四年度桃簡字第一０一六號案件判處有
    期徒刑三月確定，甫於九十五年五月二十二日執行完畢翌日
    出監。
三、丁○○、丙○○均仍不知悔悟，竟因缺錢花用，猶共同基於
    意圖為自己不法所有之犯意聯絡，於九十五年十月十八日十
    三時五十分許，由丙○○騎乘丁○○所有之車牌號碼ＱＥ九
    ─三一七號輕型機車附載丁○○，於桃園縣大溪鎮市區尋找
    下手對象，於同日十三時五十分許，行經桃園縣大溪鎮○○
    路七十六巷十九弄三號前，見甲○○將其所有之皮包側背、
    獨自一人行走於丁○○等二人前方，丁○○遂認有機可趁，
    旋告以丙○○將機車自後方騎近甲○○，趁甲○○不注意之
    際，由後座丁○○自甲○○身後徒手奪取其側背於肩之皮包
    【內有身分證、健保卡、國民旅遊卡，現金約新台幣（下同
    ）三百元以及行動電話一具（搭配門號為00000000
    00）】，得手後兩人共同騎乘機車逃離現場，現金由丁○○持以購買煙、酒供二人共同飲用，皮包、證件等物則隨意
    棄置於桃園縣大溪鎮○○路一一九巷內路旁。
四、丁○○、丙○○復共同基於意圖為自己不法所有之犯意聯絡
    ，於九十五年十月十八日十四時零三分許，由丙○○騎乘上
    開機車後載丁○○，在桃園縣大溪鎮○○路十九號前，見乙○○○獨自一人手提皮包行經該處，乃由丁○○指示丙○○
    騎乘上開機車自乙○○○左後方靠近，並由後座丁○○趁乙○○○不及防備之際，伸手搶奪乙○○○所有之皮包一只，
    得手後隨即騎車逃逸，搶得現金由丁○○持以買煙、酒，二
    人共同飲用，皮包等物則隨意棄置於路旁水溝。嗣因甲○○
    、乙○○○等人報案，經警調閱桃園縣大溪鎮○○里道路監
    視錄影系統之監視畫面追查，始於九十五年十月十九日二十
    三時十分許，前往丁○○位於桃園縣桃園市○○路○段一一
    一巷一０六弄十八之二號住處當場查獲，並依據丁○○之供
    述前往丙○○位於桃園縣八德市○○路四七六之一號住處查
    獲丙○○，始循線查悉上情。
五、案經甲○○、乙○○○訴由桃園縣政府警察局大溪分局報請
    臺灣桃園地方法院檢察署檢察官偵查起訴。
    理  由
一、程序部分：本件被告丁○○、丙○○所犯係死刑、無期徒刑
    或最輕本刑為三年以上有期徒刑以外之罪，亦非屬台灣高等
    法院管轄第一審之案件，其於準備程序中就被訴事實為有罪
    之陳述，經本院告知簡式審判程序之旨，並聽取當事人意見
    後，經本院合議庭依刑事訴訟法第二百七十三條之一第一項
    規定裁定由受命法官獨任進行簡式審判程序，合先敘明。
二、訊據被告丁○○、丙○○對於上揭時、地搶奪他人財物等犯
    行，迭於警詢、偵查及本院審理時均自白不諱，而被害人甲○○、乙○○○於上開所示之時間、地點遭他人搶奪皮包等
    情節，復據渠等於警詢中指述在卷，並有被害人甲○○、乙○○○出具之贓物領據各一紙、被告二人騎乘機車之照片、
    車籍作業系統─查詢認可資料等在卷可資佐證，綜上，在在
    足認被告丁○○、丙○○上開所為任意性自白確與事實相符
    ，其自白當得採為犯罪之證據。從而，本件事證明確，被告
    丁○○、丙○○所為搶奪犯行均已經證明，應依法論科。
三、核被告丁○○、丙○○所為，均係犯刑法第三百二十五條第
    一項搶奪罪。而被告丁○○、丙○○就上開各次搶奪犯行，
    均犯意聯絡及行為分擔，為共同正犯。再者，被告二人所為
    上開犯罪事實欄三、四所示之搶奪犯行，均係於刑法修正施
    行後為之，行為時已無連續犯之規定，且先後二次搶奪犯行
    時間、地點並無密接之接續關係，顯非基於單一犯罪決意所
    為，而為犯意各別，行為互殊之數罪併罰關係，並無成立連
    續犯或接續犯之可能，應予分論併罰。又被告丁○○前有如
    犯罪事實欄一所述之前案犯罪紀錄及執行情形，被告丙○○
    前亦有如犯罪事實欄二所述之前案犯罪紀錄及執行情形，此
    有被告丁○○、丙○○之臺灣高等法院被告前案紀錄表各一
    份在卷可稽，是被告丁○○、丙○○受有期徒刑執行完畢後
    ，五年以內故意再犯本件有期徒刑以上之罪，均為累犯，各
    應依刑法第四十七條之規定加重其刑。爰審酌被告丁○○、
    丙○○正值壯年且四肢健全，卻不思以勞力之正途賺取財物
    ，竟因缺錢買酒作樂，被告丁○○提議、丙○○旋即附和，
    兩人共同趁女子獨行之際，在車水馬龍之路旁恣意大膽搶奪
    女子財物，無視於他人所擁有之身體自由及財產等權之犯罪
    動機、手段，對於被害人之身體自由及心理安全等均造成傷
    害，且被告丁○○前已有搶奪前科紀錄，甫於九十五年十月
    七日執行完畢翌日出監，旋即於九十五年十月十八日邀約被
    告丙○○為本件搶奪犯行，惡性較重等情節，惟念及被告二
    人犯罪後於偵查及本院審理中均坦承犯行，節省司法調查上
    之訴訟資源，犯後態度尚稱良好，參酌檢察官就被告二人均
    具體求處有期徒刑四年猶嫌過重等一切情狀，分別量處如主
    文所示之刑，並均依法定其應執行之刑，以示懲儆。至公訴
    人雖就被告丁○○、丙○○均具體求處有期徒刑四年，並建
    請本院宣告強制工作，然念及被告所為犯行未傷害被害人身
    體、犯後頗有悔意等情，本院認公訴人所為求刑稍嫌過重，
    難依其所請；再者被告丁○○、丙○○雖有多次犯罪前科，
    惟被告二人已經坦認全部犯行，足見其尚有悔悟之心，且被
    告丁○○、丙○○自承於案發前仍在工作賺錢等語，亦乏證
    據認定被告二人有何遊蕩及懶惰成習而行犯罪之習慣，上開
    宣告之刑度，應足以懲治被告二人並收教化之效，尚無宣付
    強制工作之必要，併予敘明。至起訴書聲請沒收被告丁○○
    所有供犯罪使用之車牌號碼ＱＥ九─三一七號輕型機車，查
    供犯罪所用之物或供犯罪預備之物，以屬於犯人者為限，得
    沒收之，刑法第三十八條第三項前段固定有明文，然供犯罪
    所用之物是否應予沒收，除以屬於犯人者為限外，因此屬對
    於人民財產權之限制，當應依照具體個案之情形審究是否有
    沒收之必要，亦即若本案所扣押之物非屬於違禁物，法律乃
    賦予法院對於所扣押之物具有宣告沒收與否之裁量權限，而
    審酌沒收之目的，在於剝奪被告供犯罪所用之物之所有權，
    以為懲罰，並達禁止該物遭再度持以犯罪之目的，其宣告即
    需符合比例原則之要求，查本件扣案之車牌號碼ＱＥ九─三
    一七號輕型機車（現由桃園縣政府警察局大溪分局南雅派出
    所代保管中），雖係被告丁○○所有、供其與被告丙○○共
    同犯本件搶奪罪所用之物，惟衡諸其功能，係屬一般交通工
    具，具有相當之經濟上利益，價值非微，倘將之沒收，雖得
    使該機車絕無再度被用以犯罪之可能，然此所造成經濟上不
    利益實已大於沒收所得之利益，本院衡諸比例原則，認如宣
    告沒收，顯然輕重失衡，亦無助於其改過勵新之途，爰不予
    宣告沒收，特予說明。
四、據上論斷，應依刑事訴訟法第二百九十九條第一項前段、第
    二百七十三條之一第一項、刑法第二十八條、第三百二十五
    條第一項、第四十七條第一項、第五十一條第五款，判決如
    主文。
本案經檢察官郝中興到庭執行職務。
中    華    民    國    95    年    11    月    22    日
                  台灣桃園地方法院刑事第十一庭
                          法  官
以上正本證明與原本無異。
如不服本判決，應於送達後10日內，向本院提出上訴狀。
                          書記官  陳淑瓊
中    華    民    國    95    年    11    月    23    日
附錄論罪科刑實體法條文：
刑法第325條第1項（普通搶奪罪）：
意圖為自己或第三人不法之所有，而搶奪他人之動產者，處6月
以上 5 年以下有期徒刑。


司法院資訊處製作；財團法人民間司法改革基金會備份。
